臺灣臺北地方法院交通事件裁定　　　　94年度交聲字第1139號
原處分機關　臺北市交通事件裁決所
異　議　人　甲○○
即受處分人
上列異議人即受處分人因違反道路交通管理處罰條例案件，對於
臺北市交通事件裁決所中華民國94年9 月13日所為之處分（原處
分案號：北市裁三字第裁22-ABZ317643號），聲明異議，本院裁
定如下：
    主　　文
原處分撤銷。
甲○○不罰。
　　理　　由
一、按法院受理交通事件，準用刑事訴訟法之規定，道路交通管
    理處罰條例第89條前段定有明文，是最高法院76年台上字第
    4986號判例「認定犯罪事實所憑之證據，雖不以直接證據為
    限，間接證據亦包括在內，然而無論直接證據或間接證據，
    其為訴訟上之證明，須於通常一般之人均不致有所懷疑，而
    得確信其為真實之程度者，始得據為有罪之認定，倘其證明
    尚未達到此一程度，而有合理之懷疑存在而無從使事實審法
    院得有罪之確信時，即應由法院為諭知被告無罪之判決。」
    所揭示刑事訴訟法上法院認定事實之最重要原則之一－即認
    定被告有罪，就該有罪事實不能有任何之合理懷疑存在（be
    yond the reasonable doubt） 之原則於法院審理行為人違
    反道路交通管理處罰條例案件時，當有其適用，易言之，法
    院於審理行為人違反道路交通管理處罰條例案件，當踐行完
    畢調查證據之程序後，為事實之認定時，如就原處分機關所
    認定之行為人違規之事實仍有合理之訴訟上懷疑，而無法百
    分之百確信行為人確有該當於道路交通管理處罰條例各該處
    罰條文之構成要件事實時，此際即應依訴訟上之待證事實「
    倘有懷疑，則從被告之利益作解釋」（in dubi opro reo）
    之證據法則，作對受處分人有利之認定。
二、本件原處分機關認受處分人甲○○於民國93年6 月17日晚間
    6 時58分許，駕駛其所有車號EV-5300 號自用小客車，行經
    臺北市文山區○○○路○ 段142 巷路口，竟不依標誌標線號
    誌指示，自第二車道任意跨越雙白線左轉駛入上開路段142
    巷，為臺北市政府警察局文山第二分局警備隊（下稱舉發單
    位）執行勤務之員警王全居以其有違反前揭道路交通管理處
    罰條例第48條第2 款規定之行為攔停掣單舉發，嗣受處分人
    於舉發通知單上所載應到案日期（93年7 月2 日）前向原處
    分機關提出申訴，經原處分機關函請舉發單位調查結果，仍
    認受處分人有前開違規行為，原處分機關乃依上揭道路交通
    管理處罰條例第48條第2 款、第63條第1 項第1 款（漏載第
    1 款）及違反道路交通管理事件統一裁罰基準表規定，於94
    年9 月13日裁處受處分人罰鍰1 千8 百元，並記違規點數1
    點。
三、本件受處分人對於在前揭時、地，駕駛車號EV-5300 號自用
    小客車，行經臺北市文山區○○○○ 段並左轉142 巷之事實
    固不否認，惟堅詞否認有何違規行為，辯稱：「當天我是依
    綠燈左轉燈號誌亮時才左轉的，且我是排列在內線車道循序
    左轉，員警認為我由外圍車道轉入，應該是當時天色昏暗，
    員警看錯，攔錯車所導致，因為連舉發通知單上的車牌號碼
    、身分證統一編號及我的地址，員警都抄錯。所以那天應該
    是員警誤判才會誤將我攔停。」等語。經查：本件受處分人
    所涉違規事項為「未依標誌標線號誌指示違規轉彎」之事實
    ，雖有臺北市政府警察局北市警交大字第ABZ317643 號舉發
    違反道路交通管理事件通知單影本1 紙附卷（見本院卷第6
    頁）可稽，惟該通知單內關於受處分人之地址、身分證統一
    編號及車牌號碼之記載均有錯誤（即將住址臺北市○○區○
    ○街19-1號誤載為臺北市○○區○○街19-7號、身分證統一
    編號Ｚ000000000誤載為Ｚ000000000、車牌號碼EV-5300 誤載
    為BV-5300）； 且證人即本件舉發員警王全居經本院於94年
    11月23日以證人身分傳喚到庭作證，因該證人業已退休而未
    到庭，此有本院刑事案件審理單及報到單各1 紙附卷（見本
    院卷第15頁、第19頁）可參；又本件取締違規時間係晚間6
    時58分許，當時天色昏暗，再佐以員警在近距離的情況下，
    仍將舉發違反道路交通管理事件通知單上受處分人之住址、
    身分證統一編號及車牌號碼等多處欄位均記載錯誤，況參酌
    該時段正值下班交通尖峰時間，在羅斯福路雙向8 線車道車
    輛眾多之際，員警在羅斯福路6 段142 巷路口是否能正確無
    誤地攔停距該巷口數公尺遠之羅斯福路第2 車道之違規左轉
    車輛，亦非無疑。從而，由上述證據資料以觀，本件舉發裁
    罰之證據，尚有未足。是依前揭訴訟上之待證事實「倘有懷
    疑，則從被告之利益作解釋」（in dubi opro reo）之證據
    法則，自應作對受處分人有利之認定，認其所為上開辯解洵
    屬可採。
四、綜上所述，原處分機關所認定受處分人有違反道路交通管理
    處罰條例之行為，其所本以裁罰之證據資料，不足以辨認其
    所認定之違規事實，並足認定本件原處分機關據以裁罰之舉
    發事實，應有違誤，本件無其他積極證據足以證明受處分人
    有原處分機關所認定之前開違規行為，自應作對受處分人有
    利之認定，原處分機關對受處分人為上開裁決，即難認為允
    當，應由本院將原處分撤銷，改諭知受處分人不罰，以資適
    法。
五、據上論斷，應依道路交通案件處理辦法第20條前段，裁定如
    主文。
中　　華　　民　　國　　94　　年　　12　　月　　1 　　日
                  交通法庭法  官  蔡正雄
上正本證明與原本無異。
如不服本裁定，應於裁定送達後5 日內向本院提出抗告狀。
                          書記官  葉潔如
中　　華　　民　　國　　94　　年　　12　　月　　1 　　日
